臺灣新竹地方法院刑事判決　　　　　　　　　　　　　　九十三年度訴字第七五號
　　公　訴　人　臺灣新竹地方法院檢察署檢察官
　　被　　　告　丙○○
右列被告因偽造文書等案件，經檢察官提起公訴（九十二年度偵字第四二一○號），
，本院判決如左：
    主  文
丙○○連續意圖為自己不法之所有，而搶奪他人之動產，處有期徒刑貳年。
被訴行使偽造私文書部分無罪。
    事  實
一、丙○○基於意圖為自己不法所有之概括犯意，於附表所示之時間、地點，駕駛車
    牌號碼ＨＫＷ－二三三號之紅色光陽重型機車（於作案時未懸掛車牌，將車牌置
    於踏墊下），趁附表所示戊○○、庚○○、甲○○、丁○○及辛○○等人不備之
    際，連續徒手搶奪戊○○、庚○○、甲○○、丁○○及辛○○等五人如附表所示
    之財物，得手後均據為己有，除將現金花用殆盡，並將附表編號二備註欄所示庚○○所有之ＮＯＫＩＡ八三一○型行動電話一具，典當於位在新竹市○○路○段
    二五五號之大昌當鋪，及歸還附表編號二備註欄所示之西金柏實業有限公司ＳＯ
    ＧＯ禮券共新臺幣（下同）六百元予庚○○，且於被查獲後歸還附表編號四備註
    欄所示之華納威秀影城團體電影優待券二張予丁○○，其餘物件則均丟棄滅失，
    嗣經警透過甲○○遭搶之行動電話通聯資料查證，隨即循線於民國九十二年七月
    二十一日十七時三十分許，在新竹市○○路○段七二五號「唐老鴨遊藝場」前查
    獲丙○○，並當場扣得丙○○所購買之門號0000000000號行動電話Ｉ
    Ｃ卡、作案用之車牌號碼ＨＫＷ－二三三號重機車，復在丙○○同意下，前往位
    於新竹市○○街十二號「新都旅社一○五室」丙○○之居處執行搜索，並扣得丙○○搶奪時所穿之衣服三件及褲子一件、「華納威秀影城」團體電影票二張、「
    西金柏實業有限公司」ＳＯＧＯ禮券六張等物，始悉上情。
二、案經新竹市警察局移送臺灣新竹地方法院檢察署檢察官偵查起訴。
    理  由
壹、有罪判決部分：
一、訊據被告丙○○對於右揭事實於本院準備程序中供承不諱（本院卷第五二頁），
    核與被害人戊○○、丁○○於警詢及偵查中（偵卷第十三頁、第十九頁、第五四
    頁至第五五頁）、庚○○與甲○○於警詢中（偵卷第十五頁、第十七頁）、及辛○○於警詢及本院準備程序中（偵卷第二十頁至第二一頁、本院卷第五五頁）指
    訴之情節相符，並有庚○○及丁○○之贓證物品認領保管收據二紙（偵卷第三五
    頁、第三六頁），及大昌當鋪典當資料乙份（偵卷第三七頁）在卷可稽，而被告
    就所犯搶奪案件之犯罪手法、時間、地點、所得財物及搶奪之對象皆供述相同，
    故其所為之自白應與事實相符，事證明確，犯行足以認定，應依法論科。
二、核被告丙○○所為，係犯刑法第三百二十五條第一項之普通搶奪罪。其先後五次
    犯行，時間緊接，且犯罪構成要件相同，顯係基於概括犯意反覆為之，為連續犯
    ，應依刑法第五十六條規定論以一罪，並加重其刑。爰審酌被告年輕力盛，不圖
    進取，竟為一己之私利，恣意搶奪他人財物，對被害人造成財物及精神上之損害
    ，所生危害甚鉅，且未賠償被害人損失，惟其所得財物非多，且犯罪後坦承犯行
    之態度等一切情狀，量處如主文所示之刑。
三、至被告雖坦承車牌號碼ＨＫＷ－二三三號之紅色光陽重型機車為其所有，且為其
    供犯罪所用之物，惟該機車係供被告平日代步之用，而非專供犯罪所用，本院權
    衡被告本次犯行對社會法益所生之危害，如予宣告沒收與被告所犯罪行顯不相當
    ，本於比例原則之法理，認尚無沒收該機車之必要，另扣案之被告行搶時所穿條
    紋短袖上衣一件、花紋短袖上衣二件及深藍色短褲一件，僅可作為辨識其搶奪時
    穿著裝扮之間接證據，尚非其直接供犯罪所用之物，爰均不另為沒收之諭知，附
    此敘明。
貳、無罪判決部分：
一、公訴意旨另以：被告丙○○與己○○（原名劉藍駿）係朋友關係，被告丙○○於
    九十二年四月二十日前往新竹市○○路某電話通訊行，冒用「劉藍駿」之名義，
    購買臺灣大哥大股份有限公司（下稱臺灣大哥大公司）之Ｚ000000000
    號預付卡門號後，再去電臺灣大哥大公司客服中心向客服人員謊報「劉藍駿」之
    年籍資料開卡使用，以此藉電磁紀錄顯示用意之偽造私文書方式，致生損害於己○○之信用及臺灣大哥大公司管理客戶資料之正確性，因認被告此部分所為另涉
    有刑法第二百十六條、同法第二百十條之行使偽造私文書罪嫌。
二、按行為不罰者，應諭知無罪之判決，刑事訴訟法第三百零一條第一項定有明文。
    次按，易付卡行動電話業者以電話詢問用戶個人資料，並由業者依用戶人陳述自
    行填載於其職務上所掌之私文書上，其僅在識別該易付卡使用人為何人，尚難認
    係表示行動電話易付卡使用人本人簽名之意思。則未經本人授權而冒以他人名義
    向行動電話業者陳述，致該行動電話業者於其業務上執掌文書上為不實之記載，
    尚不生刑法第二百十七條、第二百十條偽造署名、偽造私文書之問題。至刑法第
    二百十五條，係就從事業務之人，明知為不實之事項，而登載於其業務上之文書
    ，足以生損害於公眾或他人之行為加以處罰，倘行為人並非從事業務之人，自非
    刑法第二百十五條所欲處罰之行為主體，尚難以該罪相繩；再刑法就非從事業務
    之人，明知為不實之事項，而使從事業務之人登載於其業務上之文書，足以生損
    害於公眾或他人既無明文處罰規定，則該行為自屬刑法不罰之行為。
三、公訴意旨認被告丙○○涉犯刑法第二百十六條、同法第二百十條之行使偽造私文
    書罪嫌，係以被告於警詢中自白、被害人己○○於警詢中之指訴、及臺灣大哥大
    公司Ｚ000000000號使用人查詢資料及雙向通聯紀錄各乙份在卷可稽等
    情為其論斷依據。訊據被告固坦承曾於前述時、地購買臺灣大哥大公司易付卡門
    號使用，並於臺灣大哥大公司員工以電話詢問使用人資料時，冒用「劉藍駿」之
    名字答覆等情。
四、惟查：
(一)、右揭事實雖據被告供承不諱，核與被害人己○○於警詢中指訴相符（偵卷第十一
    頁至第十二頁），並有臺灣大哥大公司九十二年七月十七日法警Ｏ九二三一六八
    五號函及所附門號Ｚ000000000號使用人雙向通聯資料查詢乙份在卷可
    參，足認被告未經被害人己○○同意，即購買易付卡，並於臺灣大哥大公司員工
    以電話詢問使用人資料時，冒用「劉藍駿」之名字答覆等節，堪信為真實。
(二)、然被告僅於臺灣大哥大公司員工以電話向其詢問時，偽稱其為「劉藍駿」，並由
    臺灣大哥大公司員工於內部管理文件上記載，而其於申辦預付卡時，並未當場填
    具「劉藍駿」名義申請書等情，有臺灣大哥大公司九十三年三月二十五日法警Ｏ
    九三一三Ｏ二六號函及其所附說明：「本公司現行預付卡申裝及開通作業流程說
    明如下：客戶於各通路購買預付卡時，由各銷售通路審核其身分證明文件，經核
    對無誤後，請客戶填寫申請書，並加蓋銷售通路店章確認後（若客戶係大量購買
    預付卡時，則需填寫預付卡客戶資料報表並檢附其身分證件影本，銷售通路亦須
    加蓋店章確認）。銷售通路再將申請書以傳真或正本回送至本公司，經客服人員
    核對無誤並登載使用者資料後，始提供通話服務。惟查，Ｚ000000000
    號預付卡係於九十二年四月二十日售出，因當時預付卡購買者僅需提供身分證明
    文件供銷售通路審核登記後即可購買，無需填寫申請書，故本公司無法提供申請
    書等相關原始申請資料」等情附卷足憑，由此可知，預付卡使用人之基本資料並
    非申辦預付卡時必需具備之文件，臺灣大哥大公司於出售該易付卡門號後，復以
    電話查詢用戶之基本資料，核其性質僅為該公司內部之建檔管理而已，尚難認該
    登記資料有何表彰權利義務事項之意思內容；而該客戶資料中之客戶姓名，亦僅
    在識別該預付卡之使用人為何人，並無表示本人簽名之意思，故公訴人所指被告
    冒用「劉藍駿」之姓名回覆臺灣大哥大公司人員之查詢，並使其將此不實之事項
    ，登載於客戶之資料文件中，縱認屬實，依照前開說明，亦不成立刑法第二百十
    條之偽造私文書罪或第二百十七條之偽造署名罪，自應屬刑法不罰之行為。
五、綜上，依據公訴人起訴之事證，尚不足以證明被告此部分罪行，所訴事實，亦與
    起訴書所引用之刑法第二百十六條、同法第二百十條之行使偽造私文書罪之構成
    要件不相合致，自難以該罪相繩。此外，又查無其他積極證據足認被告涉有行使
    偽造私文書之犯行，被告之行為應屬不罰，爰應為被告無罪判決之諭知。
參、據上論斷，應依刑事訴訟法第二百九十九條第一項前段、第三百零一條第一項，
    刑法第五十六條、第三百二十五條第一項，判決如主文。
本案經檢察官乙○○到庭執行職務。
中      華      民      國    九十三    年      六      月    二十五    日
                              臺灣新竹地方法院刑事第二庭
                                  審判長法  官   王銘勇
                                        法  官   遲中慧
                                        法  官   楊數盈
右正本證明與原本無異。
如不服本判決，應於判決送達後十日內向本院提出上訴狀( 應附繕本 )。
                                        書記官   沈藝珠
中      華      民      國    九十三    年      六      月    二十五    日
附錄本案論罪科刑法條全文：
刑法第三百二十五條第一項
意圖為自己或第三人不法之所有，而搶奪他人之動產者，處六月以上、五年以下有期
徒刑。
附表：
┌──┬──────┬──────┬───┬─────────┬────┐
│編號│行為時間    │行為地點    │被害人│所得財物          │備註    │
├──┼──────┼──────┼───┼─────────┼────┤
│一  │九十二年六月│新竹市東區學│戊○○│皮包一只（內含信用│        │
│    │十六日二十二│府路「建華中│      │卡三張『新竹國際商│        │
│    │時三十分許  │學」門口處  │      │業銀行、風城、國泰│        │
│    │            │            │      │世華商業銀行信用卡│        │
│    │            │            │      │各一張』、身份證一│        │
│    │            │            │      │張、萬寶隆牌筆一支│        │
│    │            │            │      │、新臺幣三千元）  │        │
├──┼──────┼──────┼───┼─────────┼────┤
│二  │九十二年六月│新竹市○○路│庚○○│皮包一只（內含ＮＯ│ＮＯＫＩ│
│    │二十六日二十│與民權路十巷│      │ＫＩＡ八三一○型行│Ａ八三一│
│    │一時四十分許│口處        │      │動電話一具『門號：│○型行動│
│    │            │            │      │000000000│電話一具│
│    │            │            │      │二號、序號：三五○│、西金柏│
│    │            │            │      │000000000│實業有限│
│    │            │            │      │二八三號』、萬通商│公司ＳＯ│
│    │            │            │      │業銀行提款卡、中國│ＧＯ一百│
│    │            │            │      │信託提款卡及信用卡│元禮券共│
│    │            │            │      │、身份證、汽機車駕│六張已返│
│    │            │            │      │駛執照各一張、西金│還      │
│    │            │            │      │柏實業有限公司ＳＯ│        │
│    │            │            │      │ＧＯ一百元禮券共六│        │
│    │            │            │      │張）              │        │
├──┼──────┼──────┼───┼─────────┼────┤
│三  │九十二年七月│新竹市東區中│甲○○│皮包一只（內含阿爾│        │
│    │三日二十時許│華路二段一七│      │卡特ＯＴ五一二號行│        │
│    ││○巷五五號旁│      │動電話一具『門號：│        │
│    │            │            │      │000000000│        │
│    │            │            │      │四號、序號：三三二│        │
│    │            │            │      │000000000│        │
│    │            │            │      │二二九號』、信用卡│        │
│    │            │            │      │二張『台新國際商業│        │
│    │            │            │      │銀行、風城銀行信用│        │
│    │            │            │      │卡各一張』、臺灣土│        │
│    │            │            │      │地銀行提款卡、駕駛│        │
│    │            │            │      │執照、工研院識別證│        │
│    │            │            │      │各一張、鑰匙兩付、│        │
│    │            │            │      │新光三越百貨公司一│        │
│    │            │            │      │千一百元禮券一張、│        │
│    │            │            │      │鞋子一雙、新臺幣八│        │
│    │            │            │      │百元）            │        │
├──┼──────┼──────┼───┼─────────┼────┤
│四  │九十二年七月│新竹市○○路│丁○○│皮包一只（信用卡四│華納威秀│
│    │六日二十一時│二二二巷二八│      │張『中國信託商業銀│影城團體│
│    │十五分許    │號旁        │      │行、遠東國際商業銀│電影優待│
│    │            │            │      │行、台新國際商業銀│券二張已│
│    │            │            │      │行、太平洋崇光百貨│尋獲    │
│    │            │            │      │公司信用卡各一張』│        │
│    │            │            │      │、提款卡二張『中國│        │
│    │            │            │      │農民銀行、郵局提款│        │
│    │            │            │      │卡各一張』、華納威│        │
│    │            │            │      │秀影城團體電影優待│        │
│    │            │            │      │券二張、身份證、汽│        │
│    │    │            │      │機車駕照、健保卡各│        │
│    │            │            │      │一張）            │        │
├──┼──────┼──────┼───┼─────────┼────┤
│五  │九十二年七月│新竹市○○路│辛○○│皮包一只（內含ＮＯ│        │
│    │十六日零時許│一七三巷口處│      │ＫＩＡ六一五○型行│        │
│    │            │            │      │動電話一具、存摺四│        │
│    │            │            │      │本『交通銀行、中國│        │
│    │            │            │      │信託商業銀行、國泰│        │
│    │            │            │      │世華商業銀行、聯邦│        │
│    │            │            │      │商業銀行各一本』、│        │
│    │            │            │      │提款卡三張『中國信│        │
│    │            │            │      │託商業銀行、交通銀│        │
│    │            │            │      │行、聯邦商業銀行各│        │
│    │            │            │      │一張』、信用卡二張│        │
│    │            │            │      │『台新國際商業銀行│        │
│    │            │            │      │、中國信託商業銀行│        │
│    │            │            │      │各一張』、身份證、│        │
│    │            │            │      │汽車駕駛執照、機車│        │
│    │            │            │      │行駛執照、機車保險│        │
│    │            │            │      │卡各一張、鑰匙三付│        │
│    │            │            │      │、太陽眼鏡一付、新│        │
│    │            │            │      │臺幣四千五百元）  │        │
└──┴──────┴──────┴───┴─────────┴────┘
